【裁判字號】    98,訴,3765
【裁判日期】    981231
【裁判案由】    毒品危害防制條例
【裁判全文】
臺灣板橋地方法院刑事判決              98年度訴字第3765號
公  訴  人  臺灣板橋地方法院檢察署檢察官
被      告  甲○○
上列被告因違反毒品危害防制條例案件，經檢察官提起公訴（98
年度毒偵字第5934號），經被告於準備程序中就起訴事實為有罪
之陳述，經告知簡式審判程序之旨，並聽取當事人之意見後，經
合議庭裁定由受命法官獨任行簡式審判程序，本院判決如下：
    主    文
甲○○施用第一級毒品，累犯，處有期徒刑柒月，扣案海洛因（
淨重肆點伍柒公克）沒收銷燬之，包裝袋貳個均沒收；又施用第
二級毒品，累犯，處有期徒刑伍月。應執行有期徒刑拾月，扣案
海洛因（合計淨重肆點伍柒公克）沒收銷燬之，包裝袋貳個均沒
收。
    事    實
一、甲○○(1)於民國88年間因施用毒品案件，經本院以89年度毒
    聲字第2565號裁定觀察、勒戒後，認無繼續施用毒品之傾向
    ，經臺灣板橋地方法院檢察署檢察官以88年度毒偵字第1193
    號、89年度毒偵字第3336號不起訴處分確定。(2)於89年間因
    施用毒品案件，經本院以90年度毒聲字第1392號裁定觀察、
    勒戒後，認有繼續施用毒品之傾向，經本院以90年度毒聲字
    第1619號裁定令入戒治處所強制戒治，於91年4 月16日執行
    完畢，並由檢察官提起公訴，經本院以90年度易字第2140號
    判決判處有期徒刑4 月確定，於92年1 月25日縮刑期滿執行
    完畢。(3)於93年間因施用毒品案件，經本院以94年度簡字第
    1254號判決判處有期徒刑5 月確定，於94年10月20日易科罰
    金執行完畢。(4)於94年間因收受贓物案件，經本院以95年度
    簡字第6777號判決判處有期徒刑5 月確定。(5)於同年間因施
    用毒品案件，經本院以94年度訴字第1957號判決判處有期徒
    刑10月、6 月，應執行有期徒刑1 年2 月確定。(6)於95年間
    因妨害公務等案件，經本院以95年度訴字第1515號判決判處
    有期徒刑4 月、3 月，應執行有期徒刑6 月確定。(7)於同年
    間因竊盜等案件，經本院以95年度易緝字第21號判決判處有
    期徒刑2 年2 月、5 月，應執行有期徒刑2 年5 月確定。前
    開(3)至(7)經減刑並裁定應執行有期徒刑3 年4 月確定，於95
    年7 月6 日入監執行，至98年1 月21日縮短刑期假釋出監，
    至98年4 月22日保護管束期滿，假釋未經撤銷，以已執行論
    。詎仍不知警惕，基於施用第1 級毒品海洛因之犯意，於98
    年8 月14日中午，在其位於臺北縣新莊市○○路○ 段116 巷
    16號2 樓住處，將海洛因摻入香菸後燒烤之方式施用海洛因
    1 次。另基於施用第2 級毒品甲基安非他命之犯意，於前開
    時、地，將甲基安非他命置於吸食器後燒烤之方式施用第2
    級毒品甲基安非他命1 次。嗣於同日晚間9 時40分許，在臺
    北縣板橋市○○路88之2 號3 樓為警查獲，甲○○於有偵查
    權限之警員發覺其施用第1 、2 級毒品犯行前，主動向警方
    坦承施用第1 、2 級毒品犯行，並扣得第1 級毒品海洛因（
    淨重4.57公克），及其所有裝盛前開海洛因以施用之包裝袋
    2 個。
二、案經臺北縣政府警察局板橋分局報告臺灣板橋地方法院檢察
    署檢察官偵查起訴。
    理    由
一、本件被告所犯係死刑、無期徒刑、最輕本刑為3 年以上有期
    徒刑以外之罪，其於準備程序中就被訴事實為有罪之陳述，
    經法官告知簡式審判程序之旨，並聽取公訴人、被告之意見
    後，依刑事訴訟法第273 條之1 第1 項規定，經本院合議庭
    裁定，由受命法官獨任進行簡式審判程序審理，核先敘明。
二、被告於警詢及本院審理時對前揭犯罪事實坦承不諱，又被告
    於98年8 月15日為警採集之尿液，經送臺灣檢驗科技股份有
    限公司檢驗結果，呈鴉片類（嗎啡、可待因）、安非他命類
    （安非他命、甲基安非他命）陽性反應一情，有臺北縣政府
    警察局板橋分局信義派出所偵辦毒品案件被移送人姓名及代
    碼對照表、臺灣檢驗科技股份有限公司濫用藥物檢驗報告各
    1 份在卷可佐，足認被告前開自白與事實相符。又毒品危害
    防制條例於92年7 月9 日修正公布，自93年1 月9 日施行，
    其中第20條、第23條將施用毒品之刑事處遇程序，區分為「
    初犯」及「5 年內再犯」、「5 年後再犯」。依其立法理由
    之說明：「初犯」，經觀察、勒戒或強制戒治後，應為不起
    訴處分或不付審理之裁定；經觀察、勒戒或強制戒治執行完
    畢釋放後，「5 年內再犯」者，因其再犯率甚高，原實施之
    觀察、勒戒及強制戒治既已無法收其實效，爰依法追訴或裁
    定交付審理。至於經觀察、勒戒或強制戒治執行完畢釋放後
    ，「5 年後再犯」者，前所實施之觀察、勒戒或強制戒治已
    足以遮斷其施用毒品之毒癮，為期自新及協助其斷除毒癮，
    仍適用「初犯」規定，先經觀察、勒戒或強制戒治之程序。
    從而依修正後之規定，僅限於「初犯」及「五年後再犯」2
    種情形，始應先經觀察、勒戒或強制戒治程序。倘被告於5
    年內已再犯，經依法追訴處罰，縱其第3 次（或第3 次以上
    ）再度施用毒品之時間，在初犯經觀察、勒戒或強制戒治執
    行完畢釋放5 年以後，已不合於「5 年後再犯」之規定，且
    因已於「5 年內再犯」，顯見其再犯率甚高，原實施觀察、
    勒戒或強制戒治，已無法收其實效，即應依該條例第10條處
    罰。至於第3 次（或第3 次以上）施用毒品之時間，是否宜
    有期間限制？以多久為適宜？則分屬刑事政策、專門醫學之
    範圍，非審判機關所能決定，有待循立法途徑解決（參照最
    高法院97年9 月9 日97年度第5 次刑事庭會議決議）。查被
    告於88年間因施用毒品案件，經本院以89年度毒聲字第2565
    號裁定觀察、勒戒後，認無繼續施用毒品之傾向，經臺灣板
    橋地方法院檢察署檢察官以88年度毒偵字第1193號、89年度
    毒偵字第3336號不起訴處分確定。於89年間因施用毒品案件
    ，經本院以90年度毒聲字第1392號裁定觀察、勒戒後，認有
    繼續施用毒品之傾向，經本院以90年度毒聲字第1619號裁定
    令入戒治處所強制戒治，於91年4 月16日執行完畢，並由檢
    察官提起公訴，經本院以90年度易字第2140號判決判處有期
    徒刑4 月確定，於92年1 月25日縮刑期滿執行完畢。於93年
    間因施用毒品案件，經本院以94年度簡字第1254號判決判處
    有期徒刑5 月確定，於94年10月20日易科罰金執行完畢。於
    94年間因施用毒品案件，經本院以94年度訴字第1957號判決
    判處有期徒刑10月、6 月，應執行有期徒刑1 年2 月確定等
    情，有臺灣高等法院被告前案紀錄表1 份在卷可憑，被告前
    既曾因施用毒品案件經觀察、勒戒及強制戒治執行完畢，又
    於強制戒治執行完畢釋放後5 年內，再犯施用毒品案件，且
    經依法追訴處罰，再於本件所認之98年8 月又犯施用第1 、
    2 級毒品罪，即非屬毒品危害防制條例第20條第3 項所規定
    「5 年後再犯」之情形，自應依法訴追。本件事證明確，被
    告犯行洵堪認定，應依法論。
三、按海洛因、甲基安非他命分為毒品危害防制條例第2 條第2
    項第1 款、第2 款所定之第1 級、第2 級毒品，是核被告所
    為，係犯毒品危害防制條例第10條第1 項之施用第1 級毒品
    罪、第2 項之施用第2 級毒品罪。被告因施用而持有第1 級
    毒品海洛因、第2 級毒品甲基安非他命之低度行為，為施用
    行為所吸收，係不罰之前行為，不另論罪。被告所犯前開施
    用第1 級、第2 級毒品行為間，行為互殊、犯意各別，應予
    分論併罰。又被告有如事實欄所示之論罪科刑及執行完畢情
    形，有臺灣高等法院被告前案紀錄表1 份附卷可稽，其於徒
    刑執行完畢後，5 年以內再故意犯本件有期徒刑以上之罪，
    為累犯，應依刑法第47條第1 項之規定加重其刑。再被告於
    警方未發覺其所犯本件施用第1 、2 級毒品犯行前，即向警
    方自行陳述其涉犯前開犯行，並接受裁判一節，有被告警詢
    筆錄（見98年度毒偵字第5934號偵查卷第8 頁）在卷可參，
    本件被告施用第1 、2 級毒品海洛因犯行合於刑法第62條前
    段之自首要件，爰依法減輕其刑，並依法先加後減之。爰審
    酌被告前因施用毒品案件，業經觀察、勒戒及強制戒治併多
    次論罪科刑，仍未能戒除施用毒品惡習，再犯本件施用毒品
    犯行，顯見其意志不堅，委無足取，併衡其犯罪動機、目的
    、所犯施用毒品犯行究為自戕行為，及犯罪後於本院審理時
    坦承犯行，犯罪後態度尚可等一切情狀，分別量處如主文所
    示之刑，並定其應執行之刑。扣案海洛因（合計淨重4.57公
    克），屬第1 級毒品，不問屬於被告所有與否，依毒品危害
    防制條例第18條第1 項前段沒收銷燬之。裝盛前開海洛因之
    包裝袋2 個，均可與其內海洛因分別秤重等情，有法務部調
    查局濫用藥物實驗室98年9 月4 日調科壹字第09823023970
    號鑑定書各1 份在卷可參，即無難以析離而無法個別宣告沒
    收之情事（參最高法院92年度臺上字第6911號判決意旨），
    且為被告所有，供裝盛海洛因以施用等情，業據被告供陳在
    卷，均應依刑法第38條第1 項第2 款規定併予宣告沒收。
據上論斷，應依刑事訴訟法第273 條之1 第1 項、第299 條第1
項前段，毒品危害防制條例第10條第1 項、第2 項、第18條第1
項前段，刑法第11條、第47條第1 項、第51條第5 款、第62條前
段、第38條第1 項第2 款，判決如主文。
本案經檢察官李美金到庭執行職務。
中    華    民    國    98    年    12    月    31    日
                  刑事第十二庭  法  官  何燕蓉
此正本與原本無異。
如不服本判決，應於判決送達後10日內，向本院提出上訴狀。
                                書記官  李崇文
中    華    民    國    99    年    1     月    5     日
附錄本案論罪科刑法條全文：
毒品危害防制條例第10條
施用第一級毒品者，處 6 月以上 5 年以下有期徒刑。
施用第二級毒品者，處 3 年以下有期徒刑。

司法院資訊處製作；財團法人民間司法改革基金會備份。
